臺灣高雄地方法院刑事判決　　　　　　　　　　　　　九十一年度簡上字第二六號
　　上　訴　人　臺灣高雄地方法院檢察署檢察官
　　被　　　告　甲○○
右上訴人因被告違反能源管理法案件，不服本院鳳山簡易庭中華民國九十年十二月二
十一日九十年度鳳簡字第六九五號判決（起訴案號：台灣高雄地方法院檢察署九十年
度偵字第一四三九四號）提起上訴，本院判決如左：
    主  文
原判決撤銷。
甲○○共同未經許可而經營中央主管機關指定之能源產品之銷售業務，處有期徒刑參
月，如易科罰金，以參佰元折算壹日。
柴油陸佰公升、馬達壹個、油槽參桶、加油機壹台及帳冊壹本，均沒收。
    事  實
一、甲○○明知「柴油」為中央主管機關經濟部公告指定之能源產品，其分裝、販賣
    、儲存或處理場所，其消防安全設備之設置標準，應依公共危險物品及可燃燒性
    高壓氣體設置標準暨安全管理辦法辦理，未經許可並辦理登記，不得擅自經營柴
    油銷售業務，亦明知不詳年籍姓名綽號「阿賢」之成年男子，係未經主管機關許
    可，而經營銷售柴油之業務，竟自民國九十年六月二十八日起，受不詳年籍姓名
    綽號「阿賢」之成年男子以每日新台幣（下同）一千元，並如超過一定數量，每
    桶再抽成二百元之薪資僱用，共同基於意圖經營柴油銷售藉以營利之犯意聯絡，
    駕駛向不知情之林正雄借用車牌號碼Ｚ六—五二一七號自小客貨車，未依公共危
    險品及可燃性高壓氣體設置標準暨安全管理辦法設置安全設備，僅以簡易方式改
    裝，而在該車後座加裝三桶油槽，先駕駛該車前往高雄市○○○○道附近加油，
    再以每公升十點五元之價格，銷售予綽號「阿賢」指定之不特定怪手司機，而經
    營中央主管機關指定為能源產品之柴油銷售業務，致生公共危險。嗣於九十年七
    月三日晚上十時十分許，甲○○駕駛上開自小客貨車擬送貨予綽號「阿賢」指定
    之客戶，途經高雄縣岡山鎮○○○路時，為警當場查獲，並扣得柴油六百公升、
    馬達乙個、油槽三桶、加油機乙台及帳冊乙本等物。
二、案經高雄縣警察局岡山分局報請台灣高雄地方法院檢察署檢察官偵查起訴。
    理  由
一、右揭事實，業據被告甲○○於警訊及偵、審時均供承不諱，並有營業場所檢查紀
    錄表及查獲照片八張附卷可稽，且有油品六百公升、馬達乙個、油槽三桶、加油
    機乙台及帳冊乙本等扣案可證；而扣案之油品，經送請中油煉製研究所檢驗之結
    果，認定符合能源管理法第一章第二條第一項所稱「石油及其產品」，與經濟部
    經八八能字第八八四六二二一九號公告能源產品認定基準之「柴油」規範符合，
    有經濟部取締違法經營油品會報執行小組高雄執行分組九十年九月十九日高處（
    九十）高執字第九○○九○三六九號函在卷足憑。是被告之自白核與事實相符，
    堪信為真實。從而，本件事證明確，被告犯行應堪認定。
二、按被告於行為後，石油管理法於九十年十月十一日公布施行，依該法第四十條第
    一項第二款、第二項規定：「有下列各款情事之一者，處新台幣一百萬元以上五
    百萬元以下罰鍰：二、違反第十七條第一項或第二項規定，經營汽、柴油或供車
    輛使用之液化石油氣零售業務。．．．有第一項各款情形之一而致生公共危險者
    ，處二年以上有期徒刑、拘役或科或併科新台幣六十萬元以上三百萬元以下罰金
    。」第五十五條規定：「自本法施行之日起，能源管理法有關石油之規定，不再
    適用。」而觀之被告以為載運販售柴油之上開自小客貨車，僅單純簡單的在該車
    後座加裝油槽三桶，並無任何防火、防撞等安全設施，此為被告所自承，並有卷
    附查獲照片八張在卷足稽，足認被告以此方式載運銷售具有高易燃性之柴油業務
    ，實足以致生公共危險。按刑法所規定之「致生公共危險」，固以各別案情審酌
    判斷是否存在具體危險為要件，但此所謂具體危險，指客觀上業已具備公共危險
    之狀態為已足，不以已經發生危險為必要（最高法院八十五年度台上字第三三九
    八號判決參照），故被告之行為，已達致生公共危險之程度，而該當石油管理法
    第四十條第二項應科以刑罰之情形。然經比較石油管理法第四十條第二項及能源
    管理法第二十條之一，以能源管理法第二十條之一較有利於行為人，自應適用能
    源管理法第二十條之一予以論科。核被告甲○○所為，係犯能源管理法第二十條
    之一未經許可而經營中央主管機關指定之能源產品銷售業務罪。被告與不詳年籍
    姓名綽號「阿賢」之成年男子間，就上揭犯行，有犯意聯絡及行為分擔，均為共
    同正犯。被告自九十年六月二十八日起至同年七月三日經警查獲日止，未經許可
    而經營中央主管機關指定之能源產品之銷售業務罪，係本於同一以銷售能源產品
    為業務之犯意下，反覆所為之行為，為實質上一罪，僅成立單純一個未經許經營
    汽油銷售業務罪名。爰審酌被告並無犯罪前科，有台灣高等法院被告全國前案紀
    錄表可按，品行非劣，為貪圖不法利益，以此流動式加油之方式銷售油品，破壞
    社會經濟秩序，並使主管機關對於能源安全管理無法確實掌控，且易釀成事故造
    成他人安全上之危害，致生公共危險，惟念其銷售期間非長，及犯後坦承犯行，
    態度良好等一切情狀，量處如主文所示之刑，並諭知易科罰金之折算標準，以資
    懲儆。另扣案之柴油六百公升，係被告未經許可銷售之能源產品，應依能源管理
    法第二十條之一後段規定宣告沒收；而扣案之馬達乙個、油槽三桶、加油機乙台
    及帳冊乙本，係共犯「阿賢」者所有供本件犯罪所用之物，業據被告供明在卷，
    爰依刑法第三十八條第一項第二款之規定，併予宣告沒收。
三、原審認被告罪證明確，予以論罪科刑，固非無見。惟(一)石油管理法已於九十年十
    月十一日公布施行，自應與能源管理法比較，適用較有利於行為人之法律，原審
    未予比較適用，容有未洽。(二)扣案之馬達乙個、油槽三桶、加油機乙台及帳冊乙
    本，係共犯「阿賢」者所有，且係為供本件犯罪所用之物，原審認有部分係被告
    犯罪所得之物，而依刑法第三十八條第一項第三款規定宣告沒收，亦有誤會；上
    訴人就原審未予比較適用部分提起上訴，非無理由，爰由本院將原判決予以撤銷
    ，另為適法之判決。
據上論斷，應依刑事訴訟法第四百五十五條之一第三項、第三百六十九條第一項前段
、第三百六十四條、第二百九十九條第一項前段，能源管理法第二十條之一，刑法第
二條第一項但書、第十一條前段、第二十八條、第四十一條第一項、第三十八條第一
項第二款，罰金罰鍰提高標準條例第二條，判決如主文。
本案經檢察官林敏惠到庭執行職務。
中      華      民      國      九十一    年      三    月    二十九    日
                                  臺灣高雄地方法院刑事第六庭
                                      審判長法  官   趙家光
                                            法  官   張世賢
                                            法  官   洪榮家
右正本證明與原本無異。
不得上訴。
                                            書記官   陳寰瑛
中      華      民      國      九十一    年      三    月    二十九    日
附錄本罪論罪科刑法條全文：
能源管理法第二十條之一：
  未經許可而經營中央主管機關指定之能源產品之輸入、輸出、生產、銷售業務者，
  處一年以下有期徒刑、拘役或科或併科新台幣三十萬元以下罰金，並得沒收其輸入
  、輸出、生產、銷售之產品。
